【裁判字號】    88,上訴,2648
【裁判日期】    890307
【裁判案由】    違反槍砲彈藥刀械管制條例
【裁判全文】
臺灣高等法院臺中分院刑事判決                  八十八年度上訴字第二六四八號
    上  訴  人
    即  被  告  乙○○
    選任辯護人  林豐順
右上訴人因違反槍砲彈藥刀械管制條例案件，不服臺灣苗栗地方法院八十八年度易字
第六六九號中華民國八十八年十月七日第一審判決（起訴案號：臺灣苗栗地方法院檢
察署八十八年度偵字第二九一一號），提起上訴，本院判決如左：
    主  文
原判決撤銷。
乙○○未經許可，持有可發射子彈具有殺傷力之改造玩具手槍，累犯，處有期徒刑壹
年陸月，併科罰金新台幣伍萬元，罰金如易服勞役，以新台幣玖佰元（即銀元參佰元
）折算壹日。
扣案之改造玩具手槍壹支（槍枝管制編號：0000000000）沒收。
    事  實
一、乙○○有竊盜、侵占、詐欺、違反槍砲彈藥刀械管制條例及違反麻醉藥品管理條
    例案件等多項前科，其中所犯違反槍砲彈藥刀械管制條例及違反麻醉藥品管理條
    例罪，經定其應執行刑為有期徒刑一年八月，甫於八十七年八月十六日因縮短刑
    期假釋出監，刑期執行完畢日期則為八十七年八月二十八日，猶不知悔改，復自
    執行完畢後某不詳時日起，在其位於苗栗縣銅鑼鄉○○村○○○鄰○○路二十七
    號之居處，未經許可無故持有ＷＡＬＴＨＥＲ廠（槍枝管制編號：000000
    0000號），具有殺傷力之改造玩具手槍一支。嗣於八十八年五月三十一日十
    一時許，在其前揭居處前面花園內為警查獲，並扣得前揭改造之玩具手槍一支。
二、案經苗栗縣警察局竹南分局報請臺灣苗栗地方法院檢察署檢察官偵查起訴。
    理  由
一、訊據上訴人即被告乙○○（以下稱被告）對於右揭時地為警查獲上揭改造玩具手
    槍一支之事實固坦承不諱，惟矢口否認有何持有改造玩具手槍犯行，於原審法院
    辯稱：上開改造玩具手槍非伊所有，係何人放在該處伊不知道云云；於本院更稱
    ：查獲地點非被告之住處，而係工廠旁之廢草堆，因此該玩具手槍可能係他人所
    放置云云。惟查（一）右揭時地查獲之改造玩具手槍一支係被告所有之事實，業
    據被告迭於警訊時、偵查中供承不諱（參見臺灣苗栗地方法院檢察署八十八年度
    偵字第二九一一號偵查卷宗第四頁反面、第五頁正面、第二十四頁反面）。另徵
    諸改造玩具手槍為警查獲地點係位於苗栗縣銅鑼鄉○○村○○○鄰○○路二十七
    號，而該地點係被告之現住地址，業據被告於警訊時供承不諱。即被告於原審法
    院審理時亦坦承扣案之槍枝係在上開居處前面之花園所查獲，而該房屋係其弟高
    楊峰所有（見原審法院卷第三十七頁背面），被告事後辯稱查獲處所非其居所，
    與事實不符。（二）被告此次持有改造槍枝時間與其上次為警查獲持有改造槍枝
    時間已距離三年餘（見台灣新竹地方法院八十五年度訴字第九一二號判決），被
    告於原審法院復供稱「此次查獲之槍枝與上次查獲之槍枝無關」（見原審法院卷
    第三十七頁背面），足見被告於原審法院及本院審理中翻異前供所為之上開辯稱
    及於警訊中供述此次所查獲之改造玩具手槍係上次為警查獲後所遺留下來云云，
    顯均係事後卸責之詞，均不足採信。（三）經警當埸查獲之改造玩具手槍一支（
    槍枝管制編號：0000000000）經內政部警政署刑事警察局鑑驗結果，
    認係仿ＷＡＬＴＨＥＲ廠半自動手槍改造手槍製造之玩具手槍將其金屬槍管內阻
    鐵去除改造而成，機械性能良好，認具有殺傷力，此有內政部警政署刑事警察局
    八十八年六月九日刑鑑字第五二九八二號鑑驗通知書乙紙在卷足稽。（四）被告
    於本院審理時雖供稱：渠警訊時因施用安非他命之故，講什麼話渠不清楚云云，
    而否認警訊之真實性。惟查被告於嗣後偵查及原審法院審理中均未曾為該項抗辯
    ，故被告上開辯解係事後卸責之詞，不足採信。從而，本件事證明確，被告犯行
    已堪認定，應予依法論科。
二、核被告所為，係犯槍砲彈藥刀械管制條例第十一條第四項之非法持有可發射子彈
    具有殺傷力之槍枝罪。又按「模型槍」係指原設計非供殺敵、獵物，而使用特殊
    （空包）子彈，可供田徑比賽起始信號或供以嚇退野獸，或供射擊訓練（因具後
    作力，可供模擬真槍，以磨練射手持槍之穩定性）等用途之金屬材質「槍枝」，
    非一般廠商為供觀賞或作樣品所製造之各類「槍枝模型」，亦非為市售之各類「
    玩具槍」。本件被告所持有之改造玩具手槍一支（槍枝管制編號：000000
    0000）經內政部警政署刑事警察局鑑驗結果，認係仿ＷＡＬＴＨＥＲ廠半自
    動手槍製造之玩具手槍將其金屬槍管內阻鐵去除改造而成，機械性能良好，認具
    有殺傷力，有內政部警政署刑事警察局八十八年六月九日刑鑑字第五二九八二號
    鑑驗通知書乙紙附卷可參。是被告右揭持有玩具手槍改造而成之槍枝，應係犯槍
    砲彈藥刀械管制條例第十一條第四項之未經許可持有可發射子彈具殺傷力之槍枝
    罪，公訴人起訴意旨認被告係犯同法第十條第四項之未經許可持有改造模型槍罪
    ，容有誤會，惟其此部分起訴犯罪之基本社會事實相同，爰依法變更起訴法條，
    併此敘明。查被告有竊盜、侵占、詐欺、違反槍砲彈藥刀械管制條例及違反麻醉
    藥品管理條例案件等多項前科，其中所犯違反槍砲彈藥刀械管制條例及違反麻醉
    藥品管理條例罪，經定其應執行刑為有期徒刑一年八月，甫於八十七年八月十六
    日因縮短刑期假釋出監，刑期執行完畢日期則為八十七年八月二十八日，有臺灣
    高等法院檢察署刑案紀錄簡覆表一紙在卷，並經本院調取台灣新竹地方法院八十
    六年度執更字第三二一號及八十六年度聲字第一三六九號卷查明屬實，其於受有
    期徒刑之執行完畢後，五年以內再犯本件有期徒刑以上之罪，為累犯，應依法加
    重其刑。原審予以論罪科刑，固非無見，惟查關於被告前科，原審法院誤認被告
    於八十四年間因違反麻醉藥品管理條例案件，經台灣宜蘭地方法院判處有期徒刑
    七年，於八十七年八月十六日因縮刑期滿執行完畢，與事實不合。被告上訴意旨
    ，否認犯罪，空言指摘原判決不當，固無可取，但原判決既有前述可議之處，此
    部分即屬無可維持，應由本院撤銷改判。爰審酌被告之品行、犯罪之動機、目的
    、手段、所生危害及犯罪後之態度等一切情狀，仍量處如主文第二項所示之刑，
    以示懲儆。又依槍砲彈藥刀械管制條例第十九條第一項規定：「犯第十一條之罪
    ，經判處有期徒刑者，應於刑之執行完畢或赦免後，令入勞動場所，強制工作，
    其期間為三年」，本件被告所犯為同條例第十一條第四項之罪，倘依上開規定即
    應併諭知強制工作。惟按槍砲彈藥刀械管制條例第十九條第一項規定不問對行為
    行為人有無矯治危險性必要，一律宣告付強制工作三年有違憲法比例原則，業經
    司法院大院大法官會議於八十七年十二月十八日以釋字第四七一號解釋在案，並
    自該解釋公佈之日起不予適用。是依該解釋文意旨認犯槍砲彈藥刀械管制條例第
    十九條第一項所列舉之罪，依個案情節符合比例原則部分，固應適用該條例宣告
    保安處分；至不符部分而應宣告保安處分者，則仍由法院斟酌刑法第九十條第一
    項規定之要件，依職權為之，於此自無刑法第二條第二項之適用，亦即仍有從新
    從輕原則之適用（司法院大法官會議釋字第四七一號解釋文意旨參照）。查被告
    雖有違反槍砲彈藥刀械管制條例案件前科，惟係被告於八十五年間所犯，有臺灣
    高等法院檢察署刑案紀錄簡覆表一紙在卷可查，而參以被告持有右揭改造玩具手
    槍枝並未持之實施其他犯罪，且無犯罪習慣，本院認量處如主文所示之有期徒刑
    併科罰金，即足達懲儆並收教化之效，而無宣告交付強制工作矯治其危險性之必
    要，是本件不予宣告強制工作，併此敘明。至扣案之改造玩具手槍一支（槍枝管
    制編號：0000000000）為違禁物，應依刑法第三十八條第一項第一款
    之規定予以宣告沒收，併此敘明。
三、據上論結，應依刑事訴訟法第三百六十九條第一項前段、第三百六十四條、第二
    百九十九條第一項前段、第三百條，槍砲彈藥刀械管制條例條例第十一條第四項
    、刑法第十一條前段、第四十二條第二項、第四十七條、第三十八條第一項第一
    款，罰金罰鍰提高標準條例第二條，現行法規所定貨幣單位折算新台幣條例第二
    條，判決如主文。
本案經檢察官甲○○到庭執行職務。
中      華      民      國    八十九     年       三      月     七     日
                           臺灣高等法院臺中分院刑事第十庭
                                        審判長法  官  黃  永  泉
                                              法  官  蔡  名  曜
                                              法  官  蕭  廣  政
右正本證明與原本無異。
如不服本判決應於收受送達後十日內向本院提出上訴書狀，其未述上訴之理由者並
得於提起上訴後十日內向本院補提理由書（均須按他造當事人之人數附繕本）。
                                              書記官  陳  三  軫
中      華      民      國    八十九     年       三      月    十      日
附錄論罪科刑法條：
槍砲彈藥刀械管制條例第十一條第四項：
未經許可，持有、寄藏或意圖販賣而陳列第一項所列之槍砲者，處有期徒刑一年以上
七年以下有期徒刑，併科新台幣七百萬元以下罰金。
                                                                        Ｈ


司法院資訊處製作；財團法人民間司法改革基金會備份。
